# 请教陈版主及各位大师，关于企业合并的问题？

提问人：homme 时间：2011-01-22 23:37:22
请请教陈版主及各位大师，关于企业合并的问题？
A公司系 2010 年 1 月成立的公司，A公司股东系甲公司。 2010 年，甲公司将下属B公司以收取对价方式转让给A公司（100%股权，A公司设立后），B公司于 2010 年 5 月 2 日取得工商变更通知。 现在A公司的处理： 长期股权投资以B公司 2009 年 12 月 31 日的账面净资产确认，账面净资产与支付对价的差确认为资本公积。 A公司以同一控制下的企业合并进行处理，但A公司成立时间晚于B公司成立时间。 现在的问题是： 1.该合并是否属于同一控制下的企业合并？“该控制并非暂时性的”问题？ 2.如果属于同一控制下的企业合并那长期股权投资的成本是否应该以 2010 年 5 月 2 日的账面净资产确定？（A公司于成立时已接管B公司） 谢谢大家，多多指点。 3.A公司2010 年合并财务报表是否应该有年初数呢？
[ 本帖最后由 homme 于 2011-1-22 23:47 编辑 ]

回答人：chenyiwei
是同一控制下企业合并，主要着眼于A公司成立时即与B公司同受共同的母公司控制，并且预期这种控制在可预见的未来是稳定存在的。以A公司实际取得B公司控制权之日B公司的帐面净资产作为投资成本。 A公司的合并报表自其成立日开始编制，不能追溯到成立日前，所以没有 2010 年年初数。

回答人：chenyiwei
回复 板凳 homme 的帖子投资款的支付在购买日确定的五大标准中相对是比较次要的标准。只要确保购买方在被购买方中已经拥有足够重大的经济利益，足以保证该交易不会被撤销或者转回的，可以在双方就转让价款的支付作出可行安排的情况下予以认可。 对于“企业坚持A公司成立的时候就已经接管了B公司的财务和生产经营政策”，那就需要企业提供足够的证据了，例如当时即已掌握了B公司的董事和高管的任免权，已经实质上将AB两公司作为一个整体编排预算和计划、统一管理和运作等。

回答人：chenyiwei
回复 7 楼 homme 的帖子实际上这两项都不是。 被合并方合并日前的留存收益，实际上是通过将被合并方合并日前的利润表纳入合并方的合并报表中，而由被合并方合并日前的累积净利润自然延续下来形成的，并不是刻意将其从资本公积中恢复出来的。因此实际上并不是先把被合并方的全部净资产都计入合并资本公积再将其留存收益恢复出来。而是应当把被合并方合并日股东权益中过去由其股东投入资本等权益性交易形成的部分计入合并报表的资本公积，被合并方历史上累积的留存收益反映在合并报表的留存收益中。因此严格来说不存在“恢复”被合并方留存收益一说。